臺灣高雄地方法院刑事判決　　　　　　　 96年度訴字第538號
公　訴　人　臺灣高雄地方法院檢察署檢察官
被　　　告　丙○○
被　　　告　丁○○
被　　　告　乙○○
上列被告因妨害公務案件，經檢察官提起公訴（95年度偵字第
28963 號），本院判決如下：
    主  文
丙○○共同連續犯隱匿公務員委託掌管之物品罪，處有期徒刑陸
月，如易科罰金，以銀元參佰元即新臺幣玖佰元折算壹日。
丁○○共同犯隱匿公務員委託掌管之物品罪，處有期徒刑肆月，
如易科罰金，以銀元參佰元即新臺幣玖佰元折算壹日。
乙○○共同犯隱匿公務員委託掌管之物品罪，處有期徒刑肆月，
如易科罰金，以銀元參佰元即新臺幣玖佰元折算壹日。
    事  實
一、丙○○於民國94年6 月間起，在高雄旗津漁港區內非法裝載
    運輸漁船用柴油，以不詳之價格，販售柴油予不特定顧客。
    嗣丙○○於94年7 月25日以每趟新台幣（下同）400 元之報
    酬，僱用丁○○駕駛車牌號碼為7M-9386 號自用小貨車為其
    載運柴油，自高雄市旗津漁港欲載往高雄市○鎮區○○路附
    近某處，於同日下午4 時許，途經高雄市旗津區○○○道中
    興端外環道入口處時，為警查獲，並將所查扣之柴油3,100
    公升、玻璃纖維油槽1 座，委託丁○○簽立「保管切結書」
    具結保管，並由王韋霖（未經偵處）簽具「保證書」擔保丙○○、丁○○履行保管責任，而丁○○旋將上開柴油、油槽
    轉交予丙○○。又丙○○於94年9 月13日僱用乙○○駕駛車
    牌號碼為4436-GM 號自用小貨車為其載運柴油，自高雄市旗
    津漁港欲載往高雄市○○區○○路附近某處，於同日下午2
    時30分許途經高雄市旗津區○○○路高架橋時，為警查獲，
    並將所查扣之柴油3,100 公升、玻璃纖維油槽1 座，委託乙○○簽立「保管切結書」具結保管，並由王韋霖簽具「保證
    書」擔保丙○○、乙○○履行保管責任，而乙○○旋將上開
    柴油、油槽轉交予丙○○。詎丙○○竟基於隱匿公務員委託
    第三人掌管物品之概括犯意，先後於取得上開柴油及油槽後
    ，分別指示與其同此犯意聯絡之丁○○、乙○○將上開代為
    保管之扣押物品擅自遷移隱匿，嗣高雄市政府建設局以丙○○違反石油管理法先後於95年2 月7 日及同月9 日以高市建
    設四字第0950002558號及第0950002753號函將扣押物品處分
    沒入，並請丙○○於95年3 月9 日前將上開應扣押之保管物
    品繳回，均未依法繳回，經該局函送警方處理，始悉上情。
二、案經內政部警政署高雄港務警察局移送臺灣高雄地方法院檢
    察署檢察官偵查起訴。
    理  由
一、證據能力意見：被告丙○○對共犯乙○○及丁○○於警詢中
    供述、被告乙○○及丁○○對共犯丙○○於警詢中供述，被
    告3 人對卷附保管切結書、保證書、估價單、車輛規格表、
    員警查緝紀錄及高雄市政府建設局函文傳聞書面證據，均同
    意作為審理證據，或未聲明異議，依刑事訴訟法第159 條之
    5 第1 項、第2 項之規定，本院審酌該證據作成之情況，認
    並無不可信情形，採為證據應為適當，自得為證據。
二、訊據被告丙○○、丁○○及乙○○對上開犯罪事實均坦認不
    諱，並有內政部警政署高雄港務警察局扣押物品目錄表、保
    管切結書、保證書、中油公司配合取締違法經營油行執行小
    組現場查獲物品登記表、估價單、高雄港務警察局中興分駐
    所查獲載運販賣（漁船用柴油）車輛規格表各2 份及高雄市
    政府建設局95年2 月7 日高市建設四字第0950002558號函及
    同局95年2 月9 日高市建設四字第0950002753號函各1 紙附
    卷可稽，核被告等人之自白與事實相符，堪可採信，渠犯行
    事證明確，應依法論科。
三、按被告行為後，刑法及刑法施行法部分條文業經修正，於94
    年2 月2 日經總統以華總一義字第09400014901 號令公布，
    並於95年7 月1 日施行。新刑法第2 條第1 項規定：「行為
    後法律有變更者，適用行為時之法律，但行為後之法律有利
    於行為人者，適用最有利於行為人之法律。」且比較時應就
    罪刑有關之共犯、未遂犯、想像競合犯、牽連犯、連續犯、
    結合犯，以及累犯加重、自首減輕暨其他法定加減原因 (如
    身分加減)與 加減例等一切情形，綜其全部罪刑之結果而為
    比較，再適用有利於行為人之法律處斷（最高法院85年度台
    上字第757 號判決要旨、最高法院95 年5月23日95年第8 次
    刑事庭會議決議參照），經查：
（一）修正後刑法已刪除第56條連續犯之規定，雖非犯罪構成要
      件之變更，但顯已影響行為人刑罰之法律效果，自屬法律
      有變更，依新法第2 條第1 項前段之規定，比較新、舊法
      結果，仍應適用較有利於被告之行為時法律即舊法論以連
      續犯（最高法院95年第8 次刑事庭會議決議參照）。查依
      行為時法，被告丙○○2 次行為，以連續犯一罪論，而依
      裁判時法則應數罪併罰，綜此比較結果，仍以行為時法論
      以連續犯較有利於被告。
（二）被告等行為時之刑法第41條第1 項前段規定：「犯最重本
      刑為5 年以下有期徒刑以下之刑之罪，而受6 個月以下有
      期徒刑或拘役之宣告，因身體、教育、職業、家庭之關係
      或其他正當事由，執行顯有困難者，得以1 元以上3 元以
      下折算一日，易科罰金。」，復依修正前罰金罰鍰提高標
      準條例第2 條前段（現已刪除）及現行法規所定貨幣單位
      折算新臺幣條例第2 條之規定，就其原定數額提高為100
      倍折算1 日，即應以銀元300 元折算1 日，經折算為新臺
      幣後，則本件受刑人行為時之易科罰金折算標準應以新臺
      幣900 元折算為1 日。惟95年7 月1 日修正公布施行之刑
      法第41條第1項 前段則規定：「犯最重本刑為5 年以下有
      期徒刑以下之刑之罪，而受6 個月以下有期徒刑或拘役之
      宣告者，得以新臺幣1 千元、2 千元或3 千元折算一日，
      易科罰金。」，經比較修正前後之易科罰金折算標準，以
      95年7 月1 日修正公布施行前之規定，較有利於受刑人，
      則應依刑法第2 條第1 項前段，適用修正前刑法第41條第
      1 項前段規定，定其折算標準。
（三）不真正共犯：依94年2 月2 日修正前之刑法第31條第1 項
      規定：「因身分或其他特定關係成立之罪，其共同實施或
      教唆幫助者，雖無特定關係，仍以共犯論」；修正後規定
      ：「因身分或其他特定關係成立之罪，其共同實行、教唆
      或幫助者，雖無特定關係，仍以正犯或共犯論。但得減輕
      其刑」，比較新舊法結果，修正後規定得減輕其刑，對被
      告丙○○部分，應為較有利之規定。
（四）經本院綜合比較結果，就被告丁○○、乙○○而言，均以
      行為時之法律規定較有利於被告。又對被告丙○○而言，
      雖新法第31條有減輕其刑事由，但其2 次犯行則應分論併
      罰，故仍以行為時法律較為有利，故本件均應適用舊法規
      定。
（五）共同正犯部分：刑法第28條規定業經修正公布，修正前之
      規定為：「2 人以上共同實施犯罪之行為者，皆為正犯」
      ，修正後規定為：「2 人以上共同實行犯罪之行為者，皆
      為正犯」。本案被告等人不論依修正前、後刑法第28條規
      定，均應以共同正犯論，不生新舊法比較適用，附此敘明
      。
四、核被告丙○○、丁○○、乙○○所為，均係犯刑法第138 條
    之隱匿公務員委託保管物品罪。被告丙○○雖非簽立保管切
    結書受警委託之人，而無此身分關係，惟其與有此身分關係
    之丁○○、乙○○分別為本件犯行，應依刑法第31條第1 項
    之規定，均應以共犯論。又被告丙○○上開2 次犯行，時間
    相近，方法相同，其經營私運柴油業務，對此應係基於概括
    犯意為之，應依修正前刑法第56條，論以連續犯一罪，並加
    重其刑，公訴意旨認應分論併罰容有誤會。爰審酌被告3 人
    違規載運私油為警查獲受託保管油品及儲油設備後，仍未知
    警惕依示保管，竟對於公務員所扣案委託保管物品，擅自遷
    移予以隱匿，造成應扣押物品沒入無著，顯然漠視法令及公
    權力處分，應予相當非難，惟念被告3 人犯後於審理中均坦
    認犯行，尚有悔悟之意，另被告丙○○為業主、被告丁○○
    及乙○○受僱擔任司機運輸扣押物品等分工情節等一切情狀
    ，各量處如主文所示之刑，並依修正前刑法第41條第1 項前
    段，均諭知易科罰金之折算標準。
據上論斷，應依刑事訴訟法第299 條第1 項前段，刑法第2 條第
1 項前段、第28條、第138 條、修正前刑法第56條、第31條第1
項、第41條第1 項前段，廢止前罰金罰鍰提高標準條例第2 條，
現行法規所定貨幣單位折算新臺幣條例第2 條，判決如主文
本案經檢察官甲○○到庭執行職務。
中　　華　　民　　國　　96　　年　　4 　　月　　26　　日
                  刑事第十四庭  審判長法  官  蔡廣昇
                                      法  官  紀凱峰
                                      法　官  林瑋桓
以上正本證明與原本無異。
如不服本判決，應於判決送達後10日內，向本院提出上訴狀。
中　　華　　民　　國　　96　　年　　4 　　月　　26　　日
                                      書記官  李柏親
附錄本判決論罪之法條：
刑法第138條：
毀棄、損壞或隱匿公務員職務上掌管或委託第三人掌管之文書、
圖畫、物品，或致令不堪用者，處5 年以下有期徒刑。
